【裁判字號】    97,訴,1158
【裁判日期】    970520
【裁判案由】    毒品危害防制條例
【裁判全文】
臺灣板橋地方法院刑事判決              97年度訴字第1158號
公  訴  人  臺灣板橋地方法院檢察署檢察官
被      告  甲○○
                    （原於臺灣岩灣技能訓練所執行中，現暫
                    時羈押於臺灣臺北看守所）
上列被告因違反毒品危害防制條例案件，經檢察官提起公訴（97
年度毒偵字第1177號），被告於準備程序進行中就被訴事實為有
罪之陳述，本院告知被告簡式審判程序之旨，並聽取當事人之意
見後，合議庭裁定由受命法官獨任進行簡式審判程序，本院判決
如下：
    主  文
甲○○施用第一級毒品，累犯，處有期徒刑拾月。扣案之電子磅
秤壹台、吸管勺子壹支，均沒收。
    事實及理由
一、犯罪事實：
(一)甲○○前因違反槍砲彈藥刀械管制條例案件，經本院於民國
    91年7 月15日以91年度訴字第1053號判決判處有期徒刑1 年
    2 月，罰金新臺幣3 萬元，甲○○不服提起上訴，於91年9
    月10日撤回上訴而告確定，有期徒刑部分於93年1 月10日縮
    短刑期執行完畢（於本案構成累犯）；甲○○另因施用毒品
    案件，經本院於91年2 月2 日以91年度毒聲字第410 號裁定
    送觀察、勒戒後，認無繼續施用毒品之傾向，於91年2 月21
    日釋放出所，經臺灣板橋地方法院檢察署檢察官於91年2 月
    22日以91年度毒偵字第614 號不起訴處分確定；復因施用毒
    品案件，經本院於95年6 月14日以95年度訴字第341 號判決
    分別判處有期徒刑8 月、4 月，應執行有期徒刑10月，嗣經
    甲○○不服提起上訴，於95年8 月30日撤回上訴而告確定，
    經臺灣桃園地方法院以96年度聲減字第1595號裁定減為有期
    徒刑4 月、2 月，應執行有期徒刑5 月。
(二)詎甲○○仍不知悔改，基於施用第一級毒品之犯意，於97年
    1 月13日某時，在桃園縣桃園市友人住處，以將第一級毒品
    海洛因摻入香菸之方式，施用第一級毒品海洛因乙次。嗣於
    同年1 月14日23時許，在臺北縣三峽鎮○○街5 巷55號後方
    空地，為警查獲，並扣得甲○○所有施用第一級毒品海洛因
    所用之電子磅秤1 台、吸管勺子1 支等物，經警採集其尿液
    送驗後，結果呈嗎啡陽性反應，始獲悉上情。
(三)案經臺北縣政府警察局三峽分局報告臺灣板橋地方法院檢察
    署檢察官偵查起訴，經合議庭裁定以簡式審判程序審理。
二、證據：
(一)被告甲○○於警詢及本院審理時之自白。
(二)臺灣檢驗科技股份有限公司出具之濫用藥物尿液檢驗報告及
    臺北縣政府警察局三峽分局查獲違反毒品危害防制條例案姓
    名對照表各乙紙。
(三)扣案之電子磅秤1台、吸管勺子1支。
三、又按92年7 月9 日新修正之毒品危害防制條例刪除二犯及三
    犯之規定，一改修法前繁雜之處遇程序，僅將施用毒品者簡
    化區分為初犯、再犯，並認施用毒品者係屬病患性犯人，以
    觀察、勒戒戒除其身癮，並以強制戒治去除其心癮。經觀察
    、勒戒或強制戒治執行完畢釋放後，若係5 年後再犯該條例
    第10條施用毒品罪者，與同條例第20條第1 項、第2 項關於
    「初犯」之處理方式相同，檢察官應先聲請法院裁定令被告
    入勒戒處所觀察、勒戒，並視有無繼續施用毒品傾向，決定
    應予釋放、為不起訴之處分，或應聲請法院裁定令入勒戒處
    所強制戒治；若係5 年內「再犯」同條例第10條施用毒品罪
    者，依同條例第23條第2 項規定，檢察官則應依法追訴。觀
    諸該條例第20條第3 項之修正理由：「觀察、勒戒或強制戒
    治5 年後再犯者，顯見前所實施之觀察、勒戒或強制戒治已
    足以遮斷其施用毒品之癮，為期自新及協助其戒除毒癮，對
    此5 年後再犯者，爰明定仍適用初犯之規定，先經觀察、勒
    戒、強制戒治之程序」及同條例第23條第2 項之修正理由：
    「為配合簡化施用毒品犯之刑事處遇程序，並鑑於經觀察、
    勒戒或強制戒治執行完畢釋放後5 年內再犯者，其再犯率甚
    高，原據以實施之觀察、勒戒及強制戒治既已無法收其實效
    ，自應施以刑事處遇」，顯然如施用毒品者係前經觀察、勒
    戒或強制戒治等治療程序執行完畢5 年後，始再施用毒品之
    「初犯」，因前所執行之觀察、勒戒或強制戒治已足收戒除
    毒癮之效，自應重新執行觀察、勒戒或強制戒治等治療程序
    ，並於治療程序執行完畢後，由檢察官為不起訴處分，毋庸
    對之追訴處罰；反之，在「再犯」之情形，因其先前所為治
    療程序顯未能收戒斷毒癮之效，且考量施用毒品者之再犯率
    偏高，乃簡化其刑事處遇程序，而逕予追訴處罰，不再施以
    治療程序。參酌上開立法理由，修正毒品危害防制條例就施
    用毒品者，祇於「初犯」及「5 年後再犯」二種情形，有其
    追訴條件之限制，即須於初犯經觀察、勒戒或強制戒治釋放
    後，5 年內均無施用毒品之行為，始能認其前所實施之觀察
    、勒戒或強制戒治已足遮斷毒癮，而得於5 年後再犯時，再
    予適用初犯之規定，重行觀察、勒戒等程序。倘5 年內已經
    再犯，被依法追訴處罰，縱其第三次（或第三次以上）施用
    毒品之時間在初犯釋放5 年以後，即與「5 年後再犯」之情
    形有別，且因已於「5 年內再犯」，顯見其再犯率甚高，原
    實施觀察、勒戒或強制戒治，已無法收其實效，而無5 年戒
    斷期之存在，自無再經觀察、勒戒及強制戒治之必要，應由
    檢察官逕行起訴，始符新法修正之本旨（最高法院95年度台
    非字第59號判決、同院95年度台非字第65號判決可資參照）
    。查本件被告甲○○因施用毒品案件，經本院於91年2 月2
    日以91年度毒聲字第410 號裁定送觀察、勒戒後，認無繼續
    施用毒品之傾向，於91年2 月21日釋放出所，經臺灣板橋地
    方法院檢察署檢察官於91年2 月22日以91年度毒偵字第614
    號不起訴處分確定；復因施用毒品案件，經本院於95年6 月
    14日以95年度訴字第341 號判決分別判處有期徒刑8 月、4
    月，應執行有期徒刑10月，嗣經甲○○不服提起上訴，於95
    年8 月30日撤回上訴而告確定，經臺灣桃園地方法院以96年
    度聲減字第1595號裁定減為有期徒刑4 月、2 月，應執行有
    期徒刑5 月乙節，有臺灣高等法院被告前案紀錄表乙份在卷
    可按，則被告既曾於觀察、勒戒釋放後5 年內再犯施用毒品
    案件，並經判刑確定，揆諸上開說明，被告甲○○於97年1
    月13日犯本件施用第一級毒品之行為，自與毒品危害防制條
    例第20條第3 項所規定「5 年後再犯」之情形不合，檢察官
    提起本件公訴，於法尚無不合，合先敘明。
四、核被告甲○○所為，係犯毒品危害防制條例第10條第1 項之
    施用第一級毒品罪。又被告施用第一級毒品前、後之持有第
    一級毒品犯行，為其施用之高度行為所吸收，不另論罪。又
    被告有事實及理由欄一（一）所載之犯罪、科刑暨刑之執行
    完畢紀錄（詳前開臺灣高等法院被告前案紀錄表），其於有
    期徒刑之執行完畢後5 年內，故意再犯本件有期徒刑以上之
    罪，為累犯，應依刑法第47條第1 項規定，加重其刑。爰審
    酌被告曾經觀察、勒戒後，應知所惕勵，當知悉施用毒品之
    危害及其違法性，且已有施用毒品前科，詎其仍因自制力薄
    弱，並漠視法令禁制，而再犯本案，顯不知悛悔，應嚴予非
    難，兼衡被告於犯後即能坦承犯行，而其施用毒品行為於本
    質上係屬自我戕害行為，反社會性之程度應屬較低等一切情
    狀，量處如主文所示之刑，以資懲儆。又扣案之電子磅秤1
    台、吸管勺子1 支，均係被告所有供其施用第一級毒品所用
    之物，業經被告陳明在卷（詳本院97年5 月16日準備程序筆
    錄），爰依刑法第38條第1 項第2 款之規定沒收之。
據上論斷，應依刑事訴訟法第273 條之1 第1 項、第299 條第1
項前段、第310 條之2 、第454 條第1 項，毒品危害防制條例第
10條第1 項，刑法第11條前段、第47條第1 項、第38條第1 項第
2 款，判決如主文。
本案經檢察官吳宗光到庭執行職務。
中    華    民    國    97    年    5     月    20    日
                  刑事第十七庭  法  官 鄭燕璘
以上正本證明與原本無異。
如不服本判決，應於判決送達後10日內，向本院提出上訴書狀敘
明上訴理由（應附繕本），上訴於臺灣高等法院。
中    華    民    國    97    年    5    月    20    日
                                書記官  陳筱惠
附錄本案論罪科刑法條全文：
毒品危害防制條例第10條：
施用第一級毒品者，處6月以上5年以下有期徒刑。
施用第二級毒品者，處3年以下有期徒刑。


司法院資訊處製作；財團法人民間司法改革基金會備份。
